【裁判字號】    97,上訴,1543
【裁判日期】    971128
【裁判案由】    違反毒品危害防制條例
【裁判全文】
臺灣高等法院高雄分院刑事判決        97年度上訴字第1543號
上  訴  人  臺灣高雄地方法院檢察署檢察官
上  訴  人
即  被  告  甲○○  （民國45年12月15日生）
選任辯護人  張清雄律師
            林宗儀律師
上列上訴人因被告違反毒品危害防制條例案件，不服臺灣高雄地
方法院97年度訴字第839 號中華民國97年8 月7 日第一審判決（
起訴案號：臺灣高雄地方法院檢察署97年度偵字第3429號），提
起上訴，本院判決如下：
    主  文
原判決撤銷。
甲○○持有第二級毒品，累犯，處有期徒刑貳年肆月，扣案甲基
安非他命肆包（驗後淨重壹佰肆拾捌點柒壹參公克，包裝塑膠袋
總重約陸點捌捌公克）均沒收銷燬之。
    事  實
一、甲○○前因違反麻醉藥品管理條例案件，經臺灣高等法院以
    86年度上訴字第4759號判決處有期徒刑7 年，經最高法院以
    87年度臺上字第2034號駁回上訴確定，入監執行後於民國（
    下同）91年8 月1 日假釋出監（嗣後假釋復經撤銷）；又因
    違反毒品危害防制條例案件（持有第一級毒品），經本院以
    92年度上易字第1333號判決處有期徒刑7 月確定（嗣經減刑
    為有期徒刑3 月15日）；嗣於93年4 月2日 緝獲入監執行前
    開二罪之刑，而於96年7 月26日執行完畢出監。仍不知猶改
    ，於緝獲入監前之93年2 月中旬某日，為供己施用之目的，
    而在高雄市鹽埕區○○○路與五福四路附近，以新臺幣（下
    同）10萬元之價格，向真實姓名年籍不詳綽號「平仔」之成
    年男子，購得第二級毒品甲基安非他命4 包（驗前總毛重15
    6. 67 公克，包裝塑膠袋總重約6.88公克，驗後淨重148 點
    713 公克），藏放在高雄市○○區○○路49巷2 號家中，嗣
    於96年7 月26日執行完畢出監後，仍繼續有之。嗣於97年1
    月28日中午12時40分許，甲○○騎車號ZCR-505 號機車將前
    開4 包甲基安非他命裝在背袋內攜帶外出，沿高雄市○○區
    ○○路行駛左轉光武路時，因發現警員許金發帶班而由陳威
    誠駕駛之巡邏警車（車上另1 名警員為陳德金）沿光武路對
    向車道行經該處，一時心虛頻頻回望警車，警方發現甲○○
    回頭張望，乃將警車迴轉至甲○○後方，甲○○因持有毒品
    心虛而加速逃逸，警方見狀合理懷疑甲○○有犯罪嫌疑，為
    攔查其身分，乃開啟警示燈、警報器在後追逐，及至光富路
    與克武路口，甲○○自行撞上民宅大門摔倒，乃棄車逃逸，
    旋為警追上而制伏，甲○○自稱是通緝犯才會逃跑，然經警
    當場查證其未經通緝，因追逐過程中甲○○有拉開背袋伸手
    入內之舉動，警方乃帶同甲○○沿路往回尋找，進而在克武
    路1 巷22號前所停放機車之排氣管與輪胎之空隙間，查獲甲
    ○○在逃逸過程中伺機塞入之甲基安非他命4 包，甲○○始
    承認該毒品為其所持有，警方並依持有毒品之現行犯予以逮
    捕送辦。
二、案經高雄市政府警察局移送臺灣高雄地方法院檢察署檢察官
    偵查起訴。
    理   由
一、證據能力部分：
    本件判決後述所引其他審判外之書面資料，檢察官、被告及
    辯護人均知為審判外之書面資料，且均同意或無異議作為證
    據，本院審酌其取得之過程並無瑕疵，且與本案具有關連性
    ，未見有何不適當之情形，是依刑事訴訟法第159 條之5 第
    2 項之規定認均具有證據能力。
二、實體上之認定：
    訊據被告甲○○對於其持有甲基安非他命4 包，而於97年1
    月28日為警查獲之事實，已於本院供承不諱（本院卷38頁、
    67頁）。又扣案之4 包白色晶體經送鑑定結果，外觀型態均
    相似，驗前總毛重156.67公克（包裝塑膠袋總重約6.88公克
    ），偵查中經隨機抽取1 包鑑定，其淨重為37.44 公克，取
    0.09公克鑑定用罄，剩餘37.35 公克，檢出甲基安非他命成
    分，純度約91% ，依據抽測純度值，推估扣案4 包晶體均含
    甲基安非他命成分，驗前總純質淨重約136.30公克等情，有
    內政部警政署刑事警察局97年2 月20日刑鑑字第0970017615
    號鑑定書附卷可稽（偵卷54頁）。另本院再將上開4 包甲基
    安非他命全數送高雄醫學大學附設中和紀念醫院檢驗，其4
    包甲基安非他命驗後淨重分別為37.115公克、37.166公克、
    37.214公克、37.218公克，此有高雄醫學大學附設中和紀念
    醫院檢驗報告4 紙在卷可按（51至54 頁） ，故4 包驗後淨
    重共計148.713 公克，復有查獲相片在卷可資佐證（偵卷18
    、19頁），被告持有甲基安非他命之犯行洵堪認定。
三、論罪科刑、撤銷改判及沒收：
（一）查甲基安非他命係屬毒品危害防制條例第2 條第2 項第2
      款所列第二級毒品，不得非法持有。又持有毒品罪其持有
      之繼續係行為之繼續而非狀態之繼續，亦即該毒品一經持
      有，罪即成立，但其完結須繼續至持有行為終了時為止。
      本件被告持有第二級毒品甲基安非他命4 包驗前總毛重達
      156.67公克，扣除包裝塑膠袋總重約6.88公克，驗後淨14
      8.713 公克，已逾毒品危害防制條例第11條第4 項授權行
      政院所訂定之轉讓持有毒品加重其刑之數量標準第2 條第
      1 項第2 款所規定之淨重10公克以上，核其所為，係犯毒
      品危害防制條例第11條第4 項之持有第二級毒品罪，並應
      依同條第4 項規定加重其刑。又被告有如前開事實欄所列
      前科紀錄，此有臺灣高等法院被告前案紀錄表附卷可稽，
      其於有期徒刑執行完畢後5 年內，故意再犯本件有期徒刑
      以上之罪，為累犯，應依刑法第47條第1 項規定遞加重其
      刑。
（二）又公訴意旨認被告甲○○係意圖販賣而持有該等甲基安非
      他命，因認被告涉犯毒品危害防制條例第5 條第2 項之意
      圖販賣而持有第二級毒品罪嫌云云。惟訊據被告則堅決否
      認有販賣之意圖，並辯稱：該等甲基安非他命係於93 年2
      月中旬所購買，欲供自己施用，因貪小便宜，怕常常毒品
      購買會比較危險，所以1 次買入較多數量，不久即入監執
      行，後來96年間出獄後，母親蕭薛月英叫伊不要再施用毒
      品，把家中毒品丟棄，而97年1 月28日查獲當日因家中找
      人進行油漆需要搬動櫃子，伊怕藏放在櫃內之毒品被他人
      發現，才將甲基安非他命帶出去，猶豫不決之中即為警查
      獲，並非要將甲基安非他命帶出去販售予他人等語。經查
      ：
     1、按毒品危害防制條例第5 條第2 項之意圖販賣而持有第
        二級毒品罪，係指以非營利之目的而販入或因其他原因
        而持有毒品，其後始起意出售所持有之毒品以營利，且
        迄未著手賣出者而言；所謂意圖，乃犯罪構成之主觀違
        法要素，亦屬犯罪之成立要件，行為人是否具有販賣之
        意圖而持有毒品，須以嚴格之證據證明之，亦即必須有
        相當之客觀事實，足以表徵其主觀意念之遂行性及確實
        性，始足當之（最高法院96年度臺上字第1772號判決意
        旨可資參照）。申言之，被告有無販賣毒品以營利之意
        圖，應從客觀上之社會環境、情況及人證、物證等相關
        資料，依據證據法則綜合研判認定。本件被告持有上開
        4 包甲基安非他命固屬事實，惟其持有之原因，或為「
        販賣、運輸而持有」、「意圖販賣而持有」、「轉讓而
        持有」、「施用而持有」、「幫助施用而持有」、「受
        寄而持有」、或「單純持有」等原因，則不一而足，公
        訴人既認被告係意圖販賣而持有，自應就被告取得毒品
        後另行起意販賣之事實，負舉證責任，合先敘明。
     2、就毒品之數量而言，被告所持有之4 包甲基安非他命驗
        前總毛重為156.67公克，驗後淨148.713 公克，（不含
        包裝塑膠袋總重約6.88公克），已如前述。惟被告於原
        審聲押庭已供稱：扣案甲基安非他命係以約10萬元之價
        格向「平仔」，因為以前價錢不高，所以就1 次多買一
        些，93年間平均3 天施用1 次甲基安非他命，1 次約0.
        1 公克，毒品購入後放在家中茶罐內，因為有放乾燥劑
        ，所以不會潮濕等語（聲羈卷第5 、6 頁）；復於偵訊
        時供稱：93年間是3 天施用1 次，有時是1 週1 次，因
        為1包 賣28,000元，4 包一起算則1 包只有25,000元，
        伊認為比較便宜就買等語（偵卷63頁）。依被告所供述
        其施用毒品之頻率與數量而言，其持有毒品之數量固然
        超過一般通常因預備供己施用所持有之毒品數量，然亦
        未必憑此即據以推認其購入上開毒品後，再另行起意而
        意圖販賣持有。公訴人則未能舉證證明，被告持有甲基
        安非他命後，其主觀意思上究係何時起意販賣？因何原
        因而變更原來持有之意思？故尚難僅憑被告持有毒品之
        數量，即遽認其於取得毒品後另行興起販賣之意圖。
     3、又被告案發之際雖將該4 包毒品一併攜帶外出，惟已於
        警詢供稱：「伊因家中油漆，怕工人發現便將該毒品攜
        帶於身上，想要丟棄又捨不得，猶豫之時便遭到警方查
        獲，無販賣之意圖。」等語（偵卷6 頁）；又於同日偵
        訊時供稱：「（為何扣得4 包安非他命？）我以前買的
        ，我媽媽叫我不要吃，拿去給朋友，我騎車出來就被臨
        檢。」「（從克武路要騎車去哪裡？）去水源路居所。
        」「（不是要拿毒品去給朋友，為何要回家？）我猶豫
        不決，因為錢買的，我有動搖，我很想丟掉。」「（你
        母親何時叫你將毒品丟掉？）我出獄時。」「（你剛才
        不是說叫你將毒品沖到廁所？）她不知道那是毒品。」
        「（你剛才不是說你母親要拿毒品沖到馬桶？）我剛有
        那樣講，但意思不是這樣。」「（你的意思為何？）我
        的意思是我很想丟掉，但我猶豫不決。」等語（偵卷31
        至33頁）；復於同日原審聲押庭時供稱：「（為何你的
        甲基安非他命會在其他機車旁邊？）因為快過年了，我
        媽媽要我把毒品丟掉，我想把毒品給別人也是害人，就
        把它放在自己的機車上，後來外出載小孩補習時被警察
        臨檢，我一心急就把毒品丟在路旁。」「（當時你把毒
        品放在車上有打算做什麼？）我在猶豫要不要丟掉。」
        「（對檢察官聲請羈押有何意見？）我是真的打算把毒
        品丟掉。」等語（聲羈卷第5 、6 頁）。足見被告前後
        所述內容，關於其供述為何攜帶甲基安非他命外出之理
        由，固然略有所出入，然亦難憑此消極之證據，作為不
        利被告之認定。且被告之母即證人蕭薛月英於原審亦證
        稱：今年快過農曆年時有請王先生來家中油漆整間房屋
        ，進行油漆時工人會搬動家具和櫃子等語（原審135 、
        136 頁），核與被告辯稱: 因家中要進行油漆，始將該
        4 包甲基安非他命攜出等語，並未相岐。又證人蕭薛月
        英雖證稱: 工人搬動櫃子時應該不會打開櫃內之物品等
        語，然被告因疑有遭油漆工人發現之可能，而將該4 包
        第二級毒品攜帶外出，核與常情亦不相違。又按若無積
        極之證據足以證明犯罪事實時，被告之抗辯或反證縱屬
        虛偽，仍不能以此資為認定犯罪事實所依憑之證據（最
        高法院84年度臺上字第2677號判決意旨參照）。故本件
        縱令被告對何以於案發當日將毒品住處攜出之先後辯解
        不一而有瑕疵，然本件既無事證足認被告攜帶毒品外出
        後，有與任何人見面交易抑或有何尋找買主，故難僅憑
        其不實之辯詞，即反證作為不利被告之依據。況原審調
        閱被告所使用之0000000000門號於97年1 月10日至28日
        之通聯紀錄（原審卷第78頁及外放資料），亦無何其他
        證據顯示其與其他購毒者之通話紀錄，尤其97年1 月28
        日當天為警查獲之前，該門號亦無任何通話之紀錄。復
        參以本件亦現場亦未查獲任何分裝器具或磅秤、帳冊等
        販賣毒品之相關證物，故尚難僅因被告於案發當日將毒
        品攜帶外出之客觀事實，即推認其主觀上已萌販賣營利
        之意圖。
     4、又被告於93年1 月14日因持有第一級毒品罪，經本院於
        93年1 月14日以92年度上易字第1333號判處有期徒刑7
        月確定後（按被告另有假釋殘刑待執行），旋即逃匿並
        於93年4 月3 日始緝獲後隨即送監執行，此有臺灣高等
        法院被告前案紀錄表在卷可按。又依卷附臺灣高等法院
        被告前案紀錄表所示，被告於93年間雖無施用第二級毒
        品被查獲之紀錄，然未可逕認被告於通緝程中必無施用
        第二級毒品之行為。公訴人既無法舉證本件被告所持有
        之4 包甲基安非他命係購入後，始有意圖販賣之事證，
        業如前述，自應對被告為有利之認定，故被告上開所辯
        ：其於93年2 月間購入之上開4 包甲基安非他命係預備
        供己施用等語，洵非無據。又本件公訴人所提出高雄市
        立凱旋醫院濫用藥物尿液檢驗報告（偵卷47頁），被告
        為警查獲之際所採尿液經送驗結果，關於嗎啡、甲基安
        非他命、MDMA雖均呈陰性反應，然此與被告所辯情節並
        無扞格，是均不足為不利被告之認定，附此敘明。
     5、綜上所述，本件檢察官所提出之積極證據，尚不足以認
        定被告於取得毒品後有變更犯意而另行起意販賣。又按
        意圖販賣而持有第二級毒品罪與持有第二級毒品罪，皆
        屬初始非以營利為目的而持有第二級毒品，為其基本犯
        罪事實，前者之罪乃後罪之特別規定，係以有販賣之意
        圖而持有為其加重處罰之條件，均為法律規定應予評價
        處罰者，即令法律上之規範評價輕重容有不同，於訴訟
        法上仍不失為同一性之犯罪事實，故起訴之基本事實如
        為持有第二級毒品之犯行，法院認定之事實又未軼出上
        開範圍，自應就其持有第二級毒品之犯行予以審理，併
        有同一行為禁止為重覆刑罰評價之適用（最高法院96年
        度臺上字第1772號判決參照）。故公訴意旨認被告係意
        圖販賣而持有第二級毒品罪，自有未合，惟起訴之基本
        事實同一，起訴法條應予變更。
（三）原審對被告持有第二級毒品論罪科刑，固非無見；惟查：
     （1）原審固認未有證據足證被告意圖販賣而持有，惟對被
      告於93年2 月間購入該4 包甲基安非他命之原因未詳予推
      求，已有未恰。（2） 又本被告經查獲之甲基安非他命數
      量總重已達驗前總毛重156. 67 公克，驗後淨重148.713
      公克，且原審理由亦未予審酌被告於案發之際，曾將上開
      毒品藏匿之較重情節，而僅量處被告有期徒刑1 年6 月，
      顯然過輕。被告上訴意旨認原審量刑過重，檢察官上訴意
      旨認被告係犯意圖販賣而持有第二級毒品罪，雖均無理由
      ，惟原判決既有上開瑕疵，自應由本院將原判決撤銷改判
      。爰審酌被告持有第二級毒品甲基安非他命，數量已有多
      達4 包，且驗後共計淨重高達148.713 公克，且其經警發
      現可疑而盤查，不但未主動交出該4 包第二級毒品，竟於
      警方追捕之過程中，猶乘逃跑之際，竟將毒品藏放在他人
      機車排氣管內，企圖隱匿犯罪事證，難認其案發日持有毒
      品有何悔意，量刑本不宜從輕，然念其犯後態度尚可及犯
      罪之手段等其他一切情狀，量處如主文所示之刑，以資懲
      儆。扣案之甲基安非他命4 包（驗前總毛重156. 67 公克
      ，驗後淨重共計148.713 公克，包裝塑膠袋總重約6.88公
      克），應依毒品危害防制條例第18條第1 項前段規定，諭
      知沒收銷燬之（其包裝塑膠袋應無法與毒品完全澈底析離
      乾淨而應整體視為毒品併予沒收銷燬之，至於檢驗耗之甲
      基安非他命部分，既已滅失，自毋庸宣告沒收）。
據上論斷，應依刑事訴訟法369 條第1 項前段、第364 條、第3
00條、第299 條第1 項前段，毒品危害防制條例第11條第2 項、
第4 項、第18條第1 項前段，刑法第11條、第47條第1 項，判決
如主文。
本案經檢察官姜麗儒到庭執行職務。
中    華    民    國    97    年    11    月    28    日
                  刑事第八庭    審判長法  官   洪兆隆
                                      法  官   郭玫利
                                      法  官   李政庭
以上正本證明與原本無異。
如不服本判決應於收受本判決後10日內向本院提出上訴書狀，其
未敘述上訴理由者，並得於提起上訴後10日內向本院補提理由書
狀（均須按他造當事人之人數附繕本）「切勿逕送上級法院」。
中    華    民    國    97    年    11    月    28    日
                                      書記官   吳福連
附錄本件判決論罪科刑法條：
毒品危害防制條例第11條第2項、第4項
持有第一級毒品者，處3 年以下有期徒刑、拘役或新臺幣5 萬元
以下罰金。
持有第二級毒品者，處2 年以下有期徒刑、拘役或新臺幣3 萬元
以下罰金。
持有專供製造或施用第一、二級毒品之器具者，處1 年以下有期
徒刑、拘役或新臺幣1 萬元以下罰金。
持有毒品達一定數量者，加重其刑至二分之一，其標準由行政院
定之。


司法院資訊處製作；財團法人民間司法改革基金會備份。
